【裁判字號】    97,易緝,512
【裁判日期】    971230
【裁判案由】    詐欺
【裁判全文】
臺灣臺中地方法院刑事判決             97年度易緝字第512號
公  訴  人  臺灣臺中地方法院檢察署檢察官
被      告  甲○○
                    11-42.
                    （另案
上列被告因幫助詐欺案件，經檢察官提起公訴（九十一年度偵字
第二一六六號），被告於本院行準備程序時就被訴事實為有罪之
陳述，本院合議庭裁定由受命法官獨任行簡式審判程序，判決如
下：
    主  文
甲○○幫助意圖為自己不法之所有，以詐術使人將本人之物交付
，累犯，處有期徒刑肆月，如易科罰金，以銀元參佰元即新台幣
玖佰元折算壹日。
    事  實
一、甲○○曾於民國（下同）八十七年十月十九日因妨害公務案
    件經台灣士林地方法院判處有期徒刑四月確定，於八十八年
    十二月十一日執行完畢，竟不知悔改，明知金融機構存摺帳
    戶之申辦甚為容易，倘非基於不法之意圖，斷無收購他人帳
    戶存摺以取得帳戶使用權之理，竟基於幫助真實姓名年籍不
    詳綽號「小馬」所屬詐欺集團取得帳戶以遂行詐欺犯行之不
    確定故意，與呂咨育（業經本院判處有期徒刑六月確定）合
    謀以收購帳戶存摺再轉賣真實姓名年籍不詳綽號「小馬」之
    成年男子所屬詐欺集團以取得價差之犯意，於九十一年一月
    間在報紙上刊登「萬事通，任何事物都包辦，000000
    0000」「博愛徵信，任何事物全都辦，0000000
    000」之廣告，因黃聖結（業經本院判處有期徒刑三月確
    定）需款恐急，乃撥打該電話洽詢，得知甲○○願以金錢收
    購金融機構帳戶存摺、提款卡、印章，乃於九十一年一月初
    ，分別向第一商業銀行（以下簡稱第一商銀）台中分行申請
    00000000000號帳戶及誠泰商業銀行（以下簡稱
    誠泰銀行）松竹分行申請00000000000之七號帳
    戶，並領有提款卡，連同原先即申請使用之泛亞商業銀行（
    以下簡稱泛亞商銀）南屯分行帳號00000000000
    0號帳戶及台中市西屯郵局第0000000000000
    號帳戶之存摺、提款卡及印章，於九十一年一月十日下午三
    時許，在甲○○位於台中市○區○○○路七十九號辦公室內
    ，一併以新台幣七千元之代價，出售給甲○○。甲○○取得
    該帳戶之存摺、印章、提款卡後，旋即與呂咨育均基於幫助
    綽號「小馬」之不詳姓名成年男子所屬集團詐欺取財之不確
    定故意，再於九十一年一月十二日下午四時許，將前開四本
    帳戶之帳戶存摺、提款卡及印章以一萬一千元之價格轉售予
    呂咨育，呂咨育再於同日，在台中市○○路與學士路口，以
    一萬五千元之價格再轉售予「小馬」，二人均藉此從中賺取
    差價圖利。適九十一年一月十六日上午九時許、九十一年一
    月十七日上午十一時許，丙○○、丁○○，分別接獲不詳成
    年女子之電話，該女子佯稱分別係徐女、魯女之友人，因該
    名來電之女子以哭聲後援，徐女、魯女因而陷於錯誤，以為
    該來電之女子確係渠等之友人，乃依指示各將二萬元、三萬
    元匯入黃聖結上開第一商銀之帳戶內，嗣魯女發覺有異，與
    友人聯繫後，始知受騙，乃報警處理。嗣於九十一年一月二
    十二日下午二時五十分許，因黃聖結前往第一商業銀行台中
    分行辦理掛失，銀行人員發覺該帳戶提領異常，立即報警，
    始為警當場查獲，並扣得已請領補發之第一商銀及誠泰銀行
    之存摺各一本並循線查獲甲○○、呂咨育。
二、案經丙○○、丁○○訴由台中市警察局第六分局移送臺灣臺
    中地方法院檢察署檢察官偵查起訴。
    理  由
一、訊據被告甲○○對上開犯行均坦承不諱，核與被告黃聖結、
    呂咨育於偵審中供述情節相符，被告黃聖結之其中一個帳戶
    （台中商銀）被利用以詐欺取財得逞，業據丙○○、丁○○
    於偵審中指訴歷歷，並有第一商銀存摺、泛亞商銀存摺主檔
    查詢單、開戶資料、交易明細表、台中西屯郵局立帳申請書
    、歷史交易清單、第一商銀自動櫃員機交易明細表影本各一
    份附卷可憑，且有報紙廣告一份扣案可稽，本案事證明確，
    被告犯行洵堪認定，依法應予論科。
二、刑法上之故意可分為直接故意與不確定故意（間接故意），
    所謂「不確定故意」，係指行為人對於構成犯罪之事實，預
    見其發生而其發生並不違背其本意者，刑法第十三條第二項
    定有明文。查金融帳戶之申請甚為簡易方便，豈有人願意以
    每本數千元之代價購買他人之金融帳戶使用？如非供作犯罪
    出入之帳戶或其他不法目的，應無隱匿自己名義帳戶而購買
    他人金融帳戶使用之必要；且邇來，利用報紙刊登廣告詐欺
    取財之犯罪類型層出不窮，該等犯罪，多數均係利用人頭帳
    戶作為出入帳戶，並經媒體廣為披載，被告甲○○係智識正
    常之成年人，均有長期使用存摺之經驗，對此應知之甚詳，
    是被告有以收購帳戶，幫助他人犯罪之不確定故意，應甚明
    確。
三、查被告行為後，九十四年二月二日修正公布之刑法條文已自
    九十五年七月一日起施行，其中與上開犯行有關之刑法第二
    條、第三十條、第三十三條第五款、第四十一條第一項、第
    五十五條、第六十七條均已修正，另刑法施行法增訂之第一
    條之一亦於九十五年六月十四日公布，並自同年月十六日起
    施行。按「行為後法律有變更者，適用行為時之法律，但行
    為後之法律有利於行為人者，適用最有利於行為人之法律」
    ，修正後刑法第二條第一項定有明文。此條規定係規範行為
    後法律變更所生新舊法律比較適用之準據法，本身尚無新舊
    法比較之問題，於新法施行後，應一律適用新法第二條第一
    項之規定，為「從舊從輕」之比較。另刑法第三十條、第四
    十七條、第五十五條關於幫助犯、累犯及想像競合犯之規定
    雖有文字更動，刑法施行法亦增列第一條之一之規定，然於
    本案具體適用結果，前揭條文之變更並無有利、不利被告之
    情形，自應逕依裁判時法即修正後刑法第三十條、第四十七
    條、第五十五條及刑法施行法第一條之一之規定論處（最高
    法院九十五年十一月七日九十五年第二十一次刑事庭會議決
    議參照），先予敘明。再按本次法律變更，比較時應就罪刑
    有關之共犯、未遂犯、想像競合犯、牽連犯、連續犯、結合
    犯，自首減輕暨其他法定加減原因（如身分加減）與加減例
    等一切情形，綜其全部罪刑之結果而為比較（最高法院九十
    五年五月二十三日九十五年度第八次刑庭會議決議參照）。
    茲就
    本件新舊法比較結果說明如下：
（一）關於罰金刑最低額之問題，被告所從屬之正犯罪名係刑法
      第三百三十九條第一項之詐欺取財罪（詳如後述），法定
      刑中有科處罰金之規定。修正前刑法第三十三條第五款規
      定罰金為一元以上，修正後刑法第三十三條第五款則將罰
      金規定係新臺幣一千元以上，以百元計算之。經比較新舊
      法之結果，應以舊法較有利於被告。
（二）又修正前刑法第四十一條第一項前段規定：「犯最重本刑
      為五年以下有期徒刑以下之刑之罪，而受六個月以下有期
      徒刑或拘役之宣告，因身體、教育、職業、家庭之關係或
      其他正當事由，執行顯有困難者，得以一元以上三元以下
      折算一日，易科罰金。」再被告行為時之易科罰金折算標
      準，修正前罰金罰鍰提高標準條例第二條（現已刪除）規
      定，就其原定數額提高為一百倍折算一日。則本件被告行
      為時之易科罰金折算標準，如以銀元三百元折算一日，經
      折算為新臺幣後，應以新臺幣九百元折算為一日。惟修正
      後刑法第四十一條第一項前段則規定：「犯最重本刑為五
      年以下有期徒刑以下之刑之罪，而受六個月以下有期徒刑
      或拘役之宣告者，得以新臺幣一千元、二千元或三千元折
      算一日，易科罰金。」被告所犯係得易科罰金之罪，經比
      較修正前後之易科罰金折算標準，以修正前之規定較有利
      於被告。
（三）另被告係詐欺取財罪之幫助犯，仍有適用刑法第三十條第
      二項減輕其刑規定之餘地（詳如後述）。而累犯，則有適
      用刑法第四十七條加重之餘地，法定本刑中關於科處罰金
      刑之加重及減輕，依修正後刑法第六十七條規定，其最高
      度及最低度同加減之，而修正前刑法第六十八條所定，僅
      加減其最高度，經比較新舊法之結果，就罰金減輕其刑部
      分以新法對於被告較為有利。就罰金加重其刑部分，以舊
      法對被告較有利。
  綜上，整體綜合比較法定罰金刑下限及罰金刑加重、減輕等規
  定於修法前、後之差異，仍以修正前之規定較有利於被告，依
  刑法第二條第一項前段之規定，應一體適用修正前刑法之相關
  規定予以處斷。至於易刑處分部分，易科罰金之折算標準並不
  包括在上開最高法院刑事庭會議決議之「綜其全部罪刑之結果
  而為比較」之範圍，應逕依刑法第二條第一項之規定，就易科
  罰金折算標準部分適用修正前刑法第四十一條第一項前段之規
  定（最高法院九十六年度台非字第八五號刑事判決、臺灣高等
  法院暨所屬法院九十五年法律座談會刑事類第三號、第六號法
  律問題研討結果參照），附此敘明。
三、查被告甲○○提供存摺帳戶予他人詐欺犯罪使用，雖並未參
    與上開犯罪之構成要件行為，然其顯係以幫助他人犯罪之意
    思，實行上開犯罪構成要件以外之行為，核其所為，均係犯
    刑法第三十條第一項前段、刑法第三百三十九條第一項之幫
    助詐欺取財罪。而連續幫助與幫助連續為不同之犯罪態樣，
    如基於概括犯意，多次幫助他人犯罪，為連續幫助，該幫助
    者有多次犯罪行為；如以一幫助行為，幫助他人連續犯罪，
    則為幫助連續，就幫助犯而言，僅有一次犯罪行為（最高法
    院八十九年度台上字第六０一四號刑事判決參照）。本件被
    告僅有一次提供郵局帳戶之客觀行為，縱令其所幫助之正犯
    連續多次從事詐欺取財犯行，揆諸前揭說明，被告仍無論以
    修正前刑法第五十六條連續犯之餘地。惟被告既係以單一幫
    助行為，侵害告訴人丁○○、丙○○之財產法益，並觸犯數
    個罪名，為想像競合犯，應從一情節較重之幫助詐欺取財罪
    （被害人丁○○遭詐騙之情節較重）論處。又被告僅係幫助
    他人實行詐欺取財罪，為幫助犯，應依刑法第三十條第二項
    之規定，按詐欺取財罪正犯之刑予以減輕。查被告曾於八十
    七年十月十九日因妨害公務案件經台灣士林地方法院判處有
    期徒刑四月確定，於八十八年十二月十一日執行完畢，有台
    灣台中地方法院檢察署刑案資料查註紀錄表及台灣高等法院
    被告全國前案紀錄表各一紙附卷可憑，五年內再犯本件有期
    徒刑以上之罪，為累犯，依法加重其刑，以上刑之加重及減
    輕，先加後減之。按刑法第二十八條之共同正犯，係指二人
    以上共同犯罪行為者而言，幫助他人犯罪，在事實上雖有二
    人共同幫助，要亦各負幫助責任，仍無適用幫助犯之共同正
    犯之餘地，最高法院三十三年上字第七九三判例參照，公訴
    人認被告甲○○與同案被告黃聖結、呂咨育為共同正犯，容
    有誤會。爰審酌被告提供帳戶予他人犯罪使用，造成遭受詐
    騙之人追查贓款及實際犯罪行為人發生阻礙，對於社會治安
    仍具有相當之危害性，犯後態度已有可議；再參以被告犯罪
    手段、告訴人所受財產損失之多寡、被告之智識程度等一切
    情狀，量處如主文所示之刑，併諭知易科罰金之折算標準，
    以示懲儆。又被告上開犯罪時間雖在九十六年四月二十四日
    之前，惟被告於中華民國九十六年罪犯減刑條例施行前經通
    緝，於九十七年十二月二日始緝獲，有台中市警察局第六分
    局通緝案件移送書一份在卷可憑，依法不得減刑，附此敘明
    。
四、扣案之存摺二本、所賣出之第一商銀之存摺、印章及提款卡
    ，並非違禁物，且非被告甲○○所有之物，於被告甲○○本
    刑下，自不得宣告沒收，併此敘明。
據上論斷，應依刑事訴訟法第二百七十三條之一第一項、第二百
九十九條第一項前段，刑法第二條第一項前段、第三十條第一項
前段、第二項、第三百三十九條第一項、第五十五條、刑法第四
十七條第一項、修正前刑法第四十一條第一項前段，刑法施行法
第一條之一第一項、第二項前段，修正前罰金罰鍰提高標準條例
第二條，現行法規所定貨幣單位折算新臺幣條例第二條，判決如
主文。
本案經檢察官乙○○到庭執行職務。
中    華    民    國    97    年    12    月    30    日
                  刑事第七庭    法  官  陳如玲
以上正本證明與原本無異。
如不服本判決應於收受判決後10日內向本院提出上訴書狀，並應
敘述具體理由；其未敘述上訴理由者，應於上訴期間屆滿後20日
內向本院補提理由書（均須按他造當事人之人數附繕本）「切勿
逕送上級法院」。
                                書記官  童淑芬
中    華    民    國    97    年    12    月    30    日
附錄論罪科刑法條中華民國刑法第339條
（普通詐欺罪）
意圖為自己或第三人不法之所有，以詐術使人將本人或第三人之
物交付者，處5年以下有期徒刑、拘役或科或併科1千元以下罰金
。
以前項方法得財產上不法之利益或使第三人得之者，亦同。
前二項之未遂犯罰之。


司法院資訊處製作；財團法人民間司法改革基金會備份。
